臺灣彰化地方法院刑事判決
110年度訴字第297號
公  訴  人  臺灣彰化地方檢察署檢察官 
被      告  山鳳㟠



選任辯護人  戴易鴻律師
上列被告因傷害致死案件，經檢察官提起公訴（110年度偵字第1
432號），本院判決如下：
    主  文
山鳳㟠犯傷害致人於死罪，處有期徒刑伍年。
    犯 罪 事 實
一、山鳳㟠與張松柏均為衛生福利部中區老人之家(址設彰化縣○○
    鎮○○路0段000號，下稱中區老人之家)之住民。張松柏為82
    歲之長者，平衡能力、反應力以及身體對抗力已較為薄弱，
    山鳳㟠客觀上可預見若毆打張松柏，將導致其重心不穩倒地
    ，張松柏之頭部極可能會撞及硬物，造成腦部受創而死亡之
    結果，而其主觀上卻未預見足以致死之結果，於民國109年1
    2月23日下午5時20分許，在中區老人之家怡養大樓3樓餐廳
    內，僅因不滿張松柏佔用洗衣機而與之理論，山鳳㟠竟基於
    傷害之犯意，起身先拍打坐在椅子上之張松柏之後腦勺，再
    按壓其之脖子，致張松柏跌坐在地，山鳳㟠隨之拿餐椅作勢
    毆打張松柏，張松柏起身欲離去，山鳳㟠復上前拉住張松柏
    左手，緊抓張松柏身上之外套再往後拉，張松柏當場往後倒
    地，照護人員上前處理，張松柏表示身體不適及嘔吐，照護
    人員即將張松柏送往衛生福利部彰化醫院急救，其仍不幸於
    109年12月24日下午3時50分許因顱內出血、中樞神經衰竭死
    亡。
二、案經彰化縣警察局田中分局報請相驗，由臺灣彰化地方檢察
    署檢察官偵查起訴。
    理  由
一、本案檢察官、被告及辯護人對於本判決所引用之下列各項供
    述證據（含書面陳述）之證據能力，於本院準備程序時，均
    表示沒有意見（見本院卷第85至86頁），且於本院言詞辯論
    終結前，亦均未聲明異議，本院斟酌下列供述證據作成時之
    情況，並無違法不當情事，且認為以之作為證據應屬適當，
    依刑事訴訟法第159 條之5 之規定，得作為證據。
二、上開犯罪事實，業據被告山鳳㟠於偵訊及本院程序中均坦承
    不諱（見相卷第97頁，本院卷第85、102頁），核與證人廖
    美真於警詢中、證人張進財、林雲宗、張武聖、潘玠安於警
    詢、偵訊中之證述情節相符（見相卷第23至34、95至103頁
    ），並有彰化縣警察局田中分局處理相驗案件初步調查報告
    暨報驗書及受理各類案件紀錄表、衛生福利部彰化醫院司法
    相驗病歷摘要、臺灣彰化地方檢察署相驗筆錄、解剖筆錄、
    勘驗筆錄、相驗屍體證明書、檢驗報告書及法醫解剖報告書
    、解剖照片、衛生福利部中區老人之家個案基本資料、護理
    記錄及藥品給藥資料、刑案現場圖、現場照片、監視器翻拍
    畫面、被告之衛生福利部中區老人之家院民內部轉介評估等
    （見相卷第13、35至69、91、111至117、123至149、153至1
    70頁，偵卷第44頁）在卷可參，足認被告前開任意性自白與
    事實相符。又被害人張松柏於案發當時為82歲之長者，對於
    外力攻擊之抵抗力本較為薄弱，其遭受外力毆打、拉扯倒地
    ，極可能對脆弱之頭部造成嚴重傷害，而發生死亡之結果，
    此為一般人依據知識經驗均可明瞭之理，被告客觀上當可預
    見此種結果，然主觀上卻未預見。從而，本件事證明確，被
    告上開犯行，堪以認定，應予依法論科。
三、論罪科刑：
  ㈠核被告山鳳㟠所為，係犯刑法第277條第2項前段之傷害致人於
    死罪。
  ㈡辯護人主張被告就上開犯行符合自首要件，惟依彰化縣警察
    局田中分局處理相驗案件初步調查報告單暨報驗書所載（見
    相卷第13頁），報案人為「廖美真」、報案時間為「109年1
    2月24日19時40分」、案發經過為「報案人廖美真至本所稱
    張松柏死亡案，在彰化縣○○鎮○○里○○路0段000號餐廳內與室
    友山鳳㟠發生衝突受傷，事發後立即通知救護車送往衛生福
    利部彰化醫院就醫，於109年12月28日18時6分到院時尚有意
    識，惟住院治療後於隔（24）日15時50分死亡」等情；而被
    告係於109年12月24日晚上9時28分許，至田中分局內安派出
    所接受警察詢問，依詢問筆錄所載「（問：你今日因何事至
    所製作筆錄）警方告知我涉嫌傷害致死案後我才知道」等情
    （見相卷第19至20頁），可知本案係因證人廖美真報警處理
    ，並向員警告以案發經過，員警於受理之際，即已知悉被告
    山鳳㟠所涉犯嫌，被告並無自首之情形甚明。足認被告所為
    ，未合於自首之要件，是辯護人此部分主張，有所誤會，不
    足為採。
  ㈢按刑法第277條第2項前段之傷害致死罪之法定本刑為「無期
    徒刑或7年以上有期徒刑」之重罪，然行為人基於傷害人身
    體之犯意，而為傷害人身體之行為，因而致生死亡之加重結
    果之情形，其原因動機不一，手段互異，犯罪情節亦未必盡
    同，然其行為所應受刑罰之苛責程度自屬有異，法律科處此
    類犯罪，所設之法定最低本刑卻同為「無期徒刑或7年以上
    有期徒刑」，不可謂不重。於此情形，倘依其情狀處以相當
    之有期徒刑，即足以懲儆，並可達防衛社會之目的者，自非
    不可依客觀之犯行與主觀之惡性二者加以考量其情狀，是否
    有可憫恕之處，適用刑法第59條之規定酌量減輕其刑，期使
    個案裁判之量刑，能斟酌至當，以符合比例原則。查被告因
    細故毆打被害人、拉扯被害人衣物，致被害人往後倒地，而
    因顱內出血、中樞神經衰竭等傷害致死，造成嚴重後果，雖
    被告有傷害他人身體之故意，且被害人復因被告此一猛力拉
    扯舉動而頭部直接撞擊地面，造成被害人顱內出血而送醫不
    幸身亡之嚴重結果，惟依被害人身體受傷之情況觀之，被害
    人除因頭部猛力撞擊地面而生前揭顱內出血等嚴重傷勢外，
    身體其他部位尚無明顯遭被告毆打成傷之痕跡，而此事件係
    肇因於被告情緒激憤且一時思慮未周，乃有傷害犯行，而被
    害人死亡之結果顯係出於偶然，依其犯罪情狀觀之，尚非重
    大，然其所犯刑法第277條第2項前段傷害致死罪之法定本刑
    為無期徒刑或7年以上有期徒刑，與其犯罪情節相較，實屬
    情輕法重，客觀上足以引起一般同情，顯有堪資憫恕之處，
    本院認縱處以法定最低刑度猶嫌過重，爰依刑法第59條之規
    定，減輕其刑。
  ㈣爰審酌被告前無犯罪紀錄，素行尚佳，本件係因一時思慮未
    周而誤蹈法網，其所為傷害犯行造成被害人死亡不可挽回之
    結果發生之責任非輕，惟其犯後大致坦承犯行，且業與被害
    人之弟弟達成和解，有和解書（見本院卷第71頁）在卷可參
    ，兼衡被告犯罪之動機、目的、手段、智識程度為高中畢業
    、家庭經濟狀況為貧寒（見警詢筆錄，相卷第19頁）等一切
    情狀，量處如主文所示之刑，以資儆懲。
據上論斷，應依刑事訴訟法第299條第1項前段，刑法第277條第2
項前段、第59條，判決如主文。
本案經檢察官李秀玲提起公訴，檢察官劉欣雅到庭執行職務。
中　　華　　民　　國　　110 　年　　9 　　月　　28　　日
                  刑事第四庭  審判長法官   余仕明
                              法      官   許家偉
                              法      官   林怡君
以上正本證明與原本無異。
如不服本判決應於收受判決後20日內向本院提出上訴書狀，並應
敘述具體理由；其未敘述上訴理由者，應於上訴期間屆滿後20日
內向本院補提理由書（均須按他造當事人之人數附繕本）「切勿
逕送上級法院」。
告訴人或被害人對於判決如有不服具備理由請求檢察官上訴者，
其上訴期間之計算係以檢察官收受判決正本之日期為準。　　　
中　　華　　民　　國　　110 　年　　9 　　月　　28　　日
                              書  記  官   馬竹君
附錄本案論罪科刑法條：
中華民國刑法第277條
傷害人之身體或健康者，處5年以下有期徒刑、拘役或50萬元以
下罰金。
犯前項之罪，因而致人於死者，處無期徒刑或7年以上有期徒刑
；致重傷者，處3年以上10年以下有期徒刑。